臺灣屏東地方法院刑事裁定　　　　　　　99年度重訴字第12號
公　訴　人　臺灣屏東地方法院檢察署檢察官
被　　　告　陳基誠
選任辯護人　柳聰賢律師
上列被告因違反槍砲彈藥刀械管制條例案件，經檢察官提起公訴
（99年度偵字第2874、2978、3474、4382、5719號），前經本院
為延長羈押裁定，因被告不服提起抗告，經臺灣高等法院高雄分
院以100年度抗字第135號裁定撤銷發回後，本院更為裁定如下：
    主  文
陳基誠自民國壹佰年肆月伍日起延長羈押貳月並禁止接見通信。
    理  由
一、被告陳基誠因違反槍砲彈藥刀械管制條例案件，前經本院訊
    問後，依同案共犯之供述及證人之證述、扣案物品及鑑定書
    等，認被告涉犯槍砲彈藥刀械管制條例第8 條第1 項、第5
    項、第12條第1 項、第5 項等罪，犯罪嫌疑重大，且於偵查
    中未完整交代案情，避重就輕，有事實足認有勾串共犯之虞
    ，參以被告前無固定住居所，屢次遷移，又其同案在押之共
    犯周慶琮長年以漁船至菲律賓走私槍械、彈藥，足認渠等就
    離境之管道知之甚稔，並與菲律賓有相識之管道，有事實足
    認有逃亡之虞，且所犯係最輕本刑5 年以上有期徒刑之罪，
    有刑事訴訟法第101 條第1 項第1 款、第2 款、第3 款所定
    之情形，而有羈押之必要，裁定自民國99年7 月5 日起執行
    羈押並禁止接見通信，於同日開始執行，嗣於同年10月5 日
    、12月5 日及100 年2 月5 日延長羈押2 月並禁止接見通信
    在案，先予敘明。
二、按「人民身體之自由應予保障」，係憲法第8 條第1 項前段
    所明白揭櫫之基本人權，雖為確保刑事訴訟程序順利進行，
    使國家刑罰權得以實現，刑事保全程序設有羈押制度，衡諸
    實際，羈押係拘束刑事被告之身體自由，並押置於一定處所
    ，致與家庭、社會及職業生活隔離，非特於心理上造成嚴重
    打擊，對名譽、信用等人格權之影響亦甚重大，乃干預身體
    自由最大之強制處分，自僅能作為保全程序之最後手段，允
    宜慎重從事（司法院釋字第392 號、第653 號、第654 號解
    釋參照）。刑事訴訟法第101 條第1 項所定：「被告經法官
    訊問後，認為犯罪嫌疑重大，而有左列情形之一，非予羈押
    ，顯難進行追訴、審判或執行者，得羈押之︰一逃亡或有事
    實足認為有逃亡之虞者。二有事實足認為有湮滅、偽造、變
    造證據或勾串共犯或證人之虞者。三所犯為死刑、無期徒刑
    或最輕本刑為五年以上有期徒刑之罪者。」首段文字即表明
    羈押之目的，唯在於保全之必要，且受比例原則限制。是倘
    單以犯重罪作為羈押之要件，除可能背離羈押應係不得已之
    最後手段性質外，其對被告武器平等與充分防禦權行使上之
    限制，亦有違背比例原則之虞，更因何異刑罰之預先執行，
    違背無罪推定原則所禁止對未經判決有罪確定之被告執行刑
    罰，及禁止僅憑犯罪嫌疑就施予被告類似刑罰措施之精神。
    考諸上揭第3 款規定之法理，實係因被告所犯為死刑、無期
    徒刑或最輕本刑為5 年以上有期徒刑之罪，可以預期將受重
    刑宣判，其為規避刑罰之執行而妨礙追訴、審判程序進行之
    可能性增加，國家刑罰權有難以實現之危險，是為防免其實
    際發生，在此維持重大之社會秩序及增進重大之公共利益之
    限度內（憲法第23條），乃具有正當性。從而，基於憲法保
    障人民身體自由之意旨，被告犯上開重罪條款且嫌疑重大者
    ，仍應有相當理由認為其有逃亡、湮滅、偽造、變造證據或
    勾串共犯或證人等之虞，法院斟酌命該被告具保、責付或限
    制住居等侵害較小之手段，均不足以確保追訴、審判或執行
    程序之順利進行，此際予以羈押，方堪稱係屬維持刑事司法
    權有效行使之最後必要手段。是被告縱然符合上揭第三款之
    羈押事由，法官仍須就犯罪嫌疑是否重大、有無羈押必要、
    有無不得羈押之情形予以審酌，非謂一符合該款規定之羈押
    事由，即得予以羈押。業經司法院釋字第665 號解釋釋明在
    案。上揭所稱「相當理由」，與同條項第1 款、第2 款法文
    內之「有事實足認有……之虞」（學理上解釋為「充分理由
    」）尚屬有間，其條件當較寬鬆。良以重罪常伴有逃亡、滅
    證之高度可能，係趨吉避凶、脫免刑責、不甘受罰之基本人
    性，倘一般正常之人，依其合理判斷，可認為該犯重罪嫌疑
    重大之人具有串證之相當或然率存在，即已該當「相當理由
    」之認定標準，不以達到充分可信或確定程度為必要。以量
    化為喻，若依客觀、正常之社會通念，認為其人已有超過50
    % 之串證可能性者，當可認具有相當理由認為其有串證之虞
    。此與前2 款至少須有80% 以上，始足認有該情之虞者，自
    有程度之差別。再其認定，固不得憑空臆測，但不以絕對客
    觀之具體事實為限，若有某些跡象或情況作為基礎，即無不
    可。至相關之事實或跡象、情況，鑑於此非屬實體審判之核
    心事項，自以自由證明為已足，並不排斥傳聞證據，自不待
    言（參照最高法院98年度臺抗字第668 號裁定）。又所謂勾
    串共犯或證人之虞，係指尚有共犯或證人待傳訊，不予羈押
    ，被告可能勾串共犯或證人為虛偽之陳述，或有以不當方法
    影響共犯或證人之嫌疑存在或其他類似行為，致使真實之發
    現增加困難，例如頻以電話、書信或其他方法聯絡共犯或證
    人，或案情非俟逃匿之共犯到場陳述無法明瞭者而言，而非
    漫無限制，用以兼顧刑事訴訟法實現國家刑罰權及保障人權
    之原則。
三、經查：
  (一)被告陳基誠於起訴後就被訴上開犯行部分，雖僅坦認確有駕
    駛車輛來回東港、臺東一情，並否認有與同案被告周慶琮共
    同販賣或運輸槍枝、子彈之犯行，復辯稱不知道所載運之物
    為槍、彈等語，然被告陳基誠於99年4 月16日警詢時供承：
    「我有懷疑周慶琮要我運送的是非法的槍械，但是我礙於先
    前受周慶琮收留的恩惠，所以第二次我為其運送一整袋飼料
    袋疑似槍械的東西返回臺東縣成功鎮某山上後，我就不敢再
    回屏東縣東港鎮○○○路404 號周慶琮之住處居住了。（問
    ：既如上述你懷疑為周慶琮所運送之物品為槍械後，即不敢
    再回屏東縣東港鎮○○○路404 號居住，為何99年3 月20日
    你仍為周慶琮前往臺東縣成功鎮運送槍械，並回程後當場為
    本隊所查獲？）是周慶琮拜託我與周文旺一起回去臺東縣成
    功鎮再搭載周文旺回屏東縣東港鎮……（問：你對周慶琮指
    示你運送的東西是槍械等物品是否知情？）我雖然真的沒有
    問過周慶琮有關報紙包的東西為何物，但我有懷疑可能是槍
    械，所以我已經企圖脫離周慶琮，只是還沒有完全脫離就出
    事了。（問：你如何懷疑周慶琮委託運送的是槍械）一是東
    西的重量，一是報紙包裝之外形讓我懷疑是槍械。」等語，
    則被告陳基誠辯稱不知道所載運之物為何等語，已有可疑。
  (二)被告陳基誠於本院審理中自承於屏東市○○○路之賃居所租
    期迄99年3 月20日止等語（本院卷(一)第209 頁參照），卻於
    案發前刻意前往屏東縣東港鎮與周慶琮同住，是其所稱因無
    處可住，故由同案被告周慶琮收留之情亦有可疑。故被告陳
    基誠上開先後辯稱原有意脫離同案被告周慶琮，但因無處可
    住，須由同案被告周慶琮收留，故前往屏東縣東港鎮周慶琮
    住處等語，顯有可疑，且足見渠於先後供述中，已有為己卸
    責之情。
  (三)參諸警方對同案被告周慶琮實施通訊監察，其譯文載明被告
    陳基誠於99年3 月20日凌晨1 時37分許電詢同案被告周慶琮
    ，提及房子周遭有些奇怪的人，及有2 部車開過來停車後，
    車上的人均未下車等語，可見其明知其與同案被告周文旺正
    從事不法行為，且其為提醒同案被告周慶琮而警戒周邊人、
    事、物，若非明知所運之物為違禁物，且與同案被告周慶琮
    有犯意聯絡，當無可能有此對話，由此堪認被告陳基誠明知
    所運輸之物品確屬不法，且與同案被告周慶琮有犯意聯絡，
    是被告陳基誠犯罪嫌疑自屬重大無訛。
  (四)被告陳基誠否認犯行已如上述，其自承向同案被告周慶琮借
    宿東港住處，並進而承周慶琮之指示駕車來回臺東等情，足
    認其與周慶琮交情匪淺；而同案被告中，亦僅有被告陳基誠
    、周慶琮否認犯行。然同案被告周文旺於99年3 月21日警詢
    時供稱於該次運輸前，將藏放槍枝、子彈之紅白條紋塑膠袋
    交由被告陳基誠放置車上等語，又於同年4 月15日警詢時供
    稱伊與陳基誠不熟，渠等均聽從同案被告周慶琮之指示，故
    伊並不知道被告陳基誠是否知情等語，核與其於嗣後偵審時
    供稱於運輸過程中被告陳基誠並未經手等語相悖，亦與被告
    陳基誠於第6 次警詢中所供其曾親持該批用報紙包裝之槍，
    故自外觀及重量懷疑是槍枝等語不符。同案被告周文旺先後
    供述不一，又與被告陳基程所供有違，已如上述，可見同案
    被告周文旺嗣後迴護被告陳基誠之情。而被告陳基誠於本案
    更自始否認犯行，是確有事實足認被告陳基誠與同案被告周
    慶琮、周文旺間有串證之虞。
  (五)況被告陳基誠前於羈押訊問時自謂因其位在屏東市之租屋處
    屆期，因而借住同案被告周慶琮位於屏東縣東港鎮之居處，
    再於99年10月26日準備程序中又改稱原租屋處之租賃契約尚
    未屆期前1 個月許，即主動前往同案被告周慶琮之上揭居處
    ，顯見被告陳基誠與同案被告周慶琮非僅係短暫借住之關係
    ，益徵被告陳基誠於本院審理中，仍就其涉案情節有所隱諱
    ；綜上，如任其交保在外，當有事實足認有勾串證人以脫免
    刑責之虞。
  (六)被告陳基誠與同案被告周慶琮關係密切一情，已如上述，而
    同案被告周慶琮涉及利用漁船，自菲律賓走私槍枝、子彈等
    情亦屬嫌疑重大，亦可認被告周慶琮就非法離開境內之方法
    有一定之認識，及其在國外亦有一定之人脈關係；因而被告
    陳基誠是否得利用與同案被告周慶琮之關係逃亡境外，確有
    可疑。參諸被告陳基誠於本院審理時自承多次搬遷，住居不
    定等語（本院卷(一)第208 頁背面至第209 頁參照），亦堪認
    被告陳基誠確有事實足認其有逃亡之虞。
  (七)至發回意旨指被告陳基誠陳稱同案被告周文旺未經羈押一情
    ，就渠等涉案程度相較，實未符比例原則等語一節，經查同
    案被告周文旺是否在押與被告陳基誠是否有逃亡或勾串共犯
    之虞本非一事，況同案被告周文旺除於偵查中已坦認犯行外
    ，又協同檢察官起出大批槍、彈，於本院審理時復坦認犯行
    ，堪認渠縱尚知坦然面對司法之情，是渠有無該當羈押條件
    ，或有無羈押之必要性，已難遽行認定。再以同案被告周文
    旺係於偵查中經檢察官當庭釋放，更與本院於被告陳基誠羈
    押中經移審後斟酌渠有無逃亡或勾串共犯之虞分屬二事。是
    縱同案被告周文旺未經本院裁定羈押，亦無從即行推論被告
    陳基誠並無與共犯勾串或逃亡之虞，是被告陳基誠此部分所
    辯衡與其是否應予羈押之情無涉，併予敘明。
  (八)被告陳基誠所犯為最輕本刑5 年以上有期徒刑，且犯罪情節
    重大，若未將被告繼續羈押，被告為規避刑責，即有逃匿可
    能，且被告逃匿之能力，依前開所述，顯更甚於常人，為確
    保後續審判及執行程式之進行，是認前述原羈押被告之刑事
    訴訟法第101 條第1 項各款之原因均仍然存在。
  (九)至關於羈押之必要性一節，查本件被告陳基誠被訴運輸非制
    式槍枝犯行，因該等罪名之最輕本刑為5 年以上有期徒刑，
    遭判處重刑，而受長期監禁之可能性甚高，衡諸一般常情，
    未來極有逃匿以規避審判程序進行及刑罰執行之虞，且此畏
    於重刑執行之情，殊無可能因具保、責付或限制住居等手段
    而防免，自有繼續執行羈押之必要。另酌被告陳基誠於99年
    3 月20日警詢時亦自承另有依同案被告周慶琮之指示，運輸
    不明物品前往荒僻處所等語，參諸其前揭被訴參與運輸槍彈
    犯行，堪認渠對於造成槍枝非法流通，增加社會潛在危險之
    情；由此亦見被告陳基誠對槍彈等違禁物品習以為常，其犯
    罪情節嚴重，顯有再犯傾向，亦屬對人民生命、身體法益之
    重大危害，若無有效之拘束，實添於社會安寧之極高風險；
    據此，為防免被告陳基誠參與運輸槍、彈之潛在危害性繼續
    發生，導致國家刑罰權之實效性大打折扣，於此維持重大社
    會秩序及增進重大公共利益限度內，審酌比例原則及必要性
    原則，益徵執行羈押之必要性，尚無從因具保、責付或限制
    住居等手段替代。
  (十)綜合上述，本院以被告陳基誠之羈押原因仍然存在，並有繼
    續羈押之必要，又無何法定不得羈押之情形，應自100 年4
    月5 日起，再延長羈押2 月並禁止接見通信。
四、依刑事訴訟法第108 條第1 項，裁定如主文。
中    華    民    國   100    年    5     月    24    日
                  刑事第四庭    審判長法  官  莊鎮遠
                                      法  官  蔡玉雪
                                      法  官  李謀榮
以上正本證明與原本無異。
如不服本裁定應於收受送達後五日內向本院提出抗告書狀敘述抗
告之理由抗告於台灣高等法院高雄分院。
中    華    民    國   100    年    5     月    24    日
                                      書記官  蔡進吉